【裁判字號】    99,民著訴,15
【裁判日期】    990830
【裁判案由】    侵害著作權有關財產權爭議
【裁判全文】
智慧財產法院民事判決
                                    99年度民著訴字第15號
原      告  群體娛樂有限公司
法定代理人  甲○○
訴訟代理人  丙○○
被      告  乙○○
上列當事人間侵害著作權有關財產權爭議事件，本院於民國99年
8 月2 日言詞辯論終結，判決如下：
    主  文
被告應給付原告新臺幣拾萬元，及自民國99年3 月8 日起至清
償日止按週年利率百分之五計算之利息。
訴訟費用由被告負擔。
本判決第1 項得假執行。但被告如於執行標的物拍定、變賣或物
之交付前，以新臺幣拾萬元預供擔保，得免為假執行。
    事實及理由
一、程序方面：
    被告經合法送達，未於言詞辯論期日到場，核無民事訴訟法
    第386 條所列各款情形，應依原告之聲請，由其一造辯論而
    為判決。
二、原告主張略以：被告明知光碟影音產品「刀戟戡魔錄」（原
    告誤載為「刀『戢』戡魔錄」、「霹靂劍蹤」、「闍城血印
    」、「末世錄」（下合稱霹靂布袋系列影音光碟），且明知
    原經營「金像獎影音光碟店」所取得之霹靂布袋系列影音光
    碟，係原告提供，並授權專供出租與家庭觀賞使用，不得出
    售，竟未經原告同意及授權，將店面及霹靂布袋系列影音光
    碟全數頂讓予訴外人呂旭民。嗣呂旭民於雅虎奇摩拍賣網站
    ，公開張貼販售霹靂布袋戲系列影音光碟之訊息，經警方循
    線查獲，業經臺灣高雄地方法院以97年度審簡字第303 號判
    決處有期徒刑4 月確定在案。爰依著作權法第88條第1 項、
    第2 項第1 款前段規定請求損害賠償，並以九十四至九十六
    年度霹靂布袋戲影片授權出租協議書影本第四條第1 項所定
    每部（集）節目使用費新臺幣（下同）1,850 元為參考標準
    ，主張每片光碟以1,000 元計算，乘以侵權光碟3,319 片，
    共331,900 元，原告僅請求被告賠償300,000 元。並聲明：
    (一)被告應給付原告300,000 元及自起訴狀繕本送達翌日起至
    清償日止，按年息5%計算之利息。
    (二)願供擔保，請准宣告假執行。
三、經查被告明知如附表所示之視聽著作係原告經著作權人霹靂
    國際多媒體股份有限公司專屬授權，而享有在中華民國臺、
    澎、金、馬地區之著作財產權，且明知其原經營位於高雄市
    三民區○○路338 號「金像獎影音光碟店」所取得如附表所
    示之影音光碟，係原告所提供並授權專供出租予家庭觀賞使
    用，不得出售，竟基於擅自以移轉所有權之方法散布著作重
    製物而侵害他人著作財產權之犯意，未經原告之同意及授權
    ，於民國94年間，以約100,000 元之價格，將前揭店面及如
    附表所示之影音光碟，全數頂讓予知情之呂旭民。嗣呂旭民
    在雅虎奇摩拍賣網站，公開張貼販售上開光碟片之訊息，經
    警於95年5 月11日，持搜索票在呂旭民位於高雄市○○區○
    ○路20巷1 弄19號住處實施搜索，並扣得如附表所示之視聽
    著作物3,319 片，因而循線查獲上情。此經臺灣高雄地方法
    院於97年8 月15日以97年度審簡字第303 號刑事判決認定屬
    實，並認被告構成著作權法第91條之1 第1 項之罪，處有期
    徒刑4 月，如易科罰金，以銀元300 元即新臺幣900 元折算
    1 日，減為有期徒刑2 月，如易科罰金，以銀元300 元即新
    臺幣（下同）900 元折算1 日，緩刑2 年，並應向國庫支付
    50,000元確定在案。有原告所提出之智慧財產權證明書、上
    開刑事簡易判決附卷可稽（見本院卷第10至36頁），並經本
    院依職權調閱上開刑事卷核閱屬實，且被告對於原告主張之
    事實，已於相當時期受合法之通知，而於言詞辯論期日不到
    場，亦未提出準備書狀爭執，依民事訴訟法第280 條第3 項
    前段規定，視同自認，堪信上開事實為真實。
四、損害賠償部分：
  (一)按（第1 項）因故意或過失不法侵害他人之著作財產權或製
    版權者，負損害賠償責任，數人共同不法侵害者，連帶負賠
    償責任；（第2 項）前項損害賠償，被害人得依下列規定擇
    一請求：一依民法第216 條之規定請求，但被害人不能證明
    其損害時，得以其行使權利依通常情形可得預期之利益，減
    除被侵害後行使同一權利所得利益之差額，為其所受損害；
    二請求侵害人因侵害行為所得之利益，但侵害人不能證明其
    成本或必要費用時，以其侵害行為所得之全部收入，為其所
    得利益，著作權法第88條第1 項、第2 項定有明文。又（第
    1 項）損害賠償，除法律另有規定或契約另有訂定外，應以
    填補債權人所受損害及所失利益為限；（第2 項）依通常情
    形，或依已定之計劃、設備或其他特別情事，可得預期之利
    益，視為所失利益，民法第216 條亦有明文。再侵權行為賠
    償損害之請求權，乃在填補被害人之實際損害，而非更予以
    利益，故損害賠償以受有實際損害為成立要件，若絕無損害
    亦即無賠償之可言（最高法院19年上字第363 號民事判例參
    照）。民法第216 條所稱所受損害，即現存財產因損害事實
    之發生而被減少，屬於積極的損害；所稱所失利益，即新財
    產之取得，因損害事實之發生而受妨害，屬於消極的損害（
    最高法院48年臺上字第1934號判例參照）。是以所謂實際上
    之損害，並不以積極損害為必要，倘係消極損害亦該當之。
  (二)查被告於94年間，將如附表所示之影音光碟3,319 片頂讓予
    呂旭民，以此方法侵害原告之著作財產權，故被告成立侵害
    著作財產權之行為。因此，原告依著作權法第88條第1 項前
    段規定，請求被告賠償損害，於法有據。
  (三)有鑒於著作財產權人授權他人利用其著作（如重製、銷售、
    散布、出租等）時，通常會收取權利金，此即著作財產權人
    可得預期之利益，惟於侵害著作財產權事件，致著作財產權
    人因此喪失授權收取權利金之利益，而受有消極之損害，因
    著作財產權人與侵權人間並無授權契約關係之存在，是以著
    作財產權人通常授權所收取之權利金，為其可得預期之利益
    ，以此所失利益計算其因此所受之實際損害額，即屬適當。
    而本件被告侵害原告著作財產權之期間為94年間，原告請求
    依原告與金像獎影音光碟有限公司於同年9 月24日就「霹靂
    系列」節目所簽訂之「九十四－九十六年度霹靂布袋戲影片
    授權出租協議書」（下稱系爭授權出租協議書）為參考之計
    算標準，以其契約內容，核定本件被告侵害原告著作財產權
    之賠償額，即屬有據。
  (四)本件合理授權金之酌定：
    1.依系爭授權出租協議第一條第一項、第二條第一項、第四
      條第一項之約定（見本院卷第80至81頁），每部（集）「
      霹靂系列」節目之使用費為1,850 元，其授權範圍為自94
      年9 月18日至96年9 月17日發行之「霹靂系列」節目200
      部（集），故使用費總額為370,000 元（$1,850X200部（
      集）=$370,000 ）。
    2.爰審酌被告僅取得出租「霹靂系列」節目影音光碟之授權
      ，卻擅自散布如附表所示之影音光碟3,319 片，使原告無
      從再以之向他人收取授權金，爰參照系爭授權出租協議所
      定每部（集）「霹靂系列」節目使用費1,850 元，核定原
      告所主張其可得預期收取之合理授權金為每部（集）1,00
      0 元，共計331,900 元（$1,000X3,319 =$331,900），而
      原告請求被告賠償300,000 元等語，即屬適當。
  (五)從而，原告請求被告賠償300,000 元，及自起訴狀繕本送達
    翌日（即99年6 月9 日，見本院卷第18頁之送達回證）起至
    清償日止，依週年利率5%計算遲延利息，為有理由，應予准
    許。
五、假執行之宣告：
    原告勝訴部分未逾500,000 元，爰依民事訴訟法第389 條第
    1 項第5 款規定，依職權宣告假執行，並依職權宣告被告得
    供擔保免為假執行。
六、訴訟費用負擔之依據：民事訴訟法第78條。
中    華    民    國    99    年    8     月    30    日
                    智慧財產法院第二庭
                                法  官  蔡惠如
以上正本係照原本作成。
如對本判決上訴，須於判決送達後20日之不變期間內，向本院提
出上訴狀。如委任律師提起上訴者，應一併繳納上訴審裁判費。
中    華    民    國    99    年     8    月   30     日
                                書記官  林佳蘋
  附表：
  ┌──┬──────────┬───┬────────┐
  │編號│片名                │數量  │備註            │
  ├──┼──────────┼───┼────────┤
  │ 1  │刀戟戡魔錄第一集VCD │900片 │每套30片，共30套│
  │    │                    │      │，900片。       │
  ├──┼──────────┼───┼────────┤
  │ 2  │刀戟戡魔錄第一集DVD │7片   │                │
  ├──┼──────────┼───┼────────┤
  │ 3  │刀戟戡魔錄第二集VCD │1320片│每套40片，共33套│
  │    │                    │      │，1320片        │
  ├──┼──────────┼───┼────────┤
  │ 4  │刀戟戡魔錄第二集DVD │60片  │每套20片，共3套 │
  │    │                    │      │，60片          │
  ├──┼──────────┼───┼────────┤
  │ 5  │霹靂劍蹤VCD         │360片 │每套30片，共12套│
  │    │                    │      │，360片         │
  ├──┼──────────┼───┼────────┤
  │ 6  │闍城血印            │312片 │每套26片，共12套│
  │    │                    │      │，312片         │
  ├──┼──────────┼───┼────────┤
  │ 7  │末世錄VCD           │360片 │每套24片，共15套│
  │    │                    │      │，360片         │
  ├──┼──────────┴───┴────────┤
  │合計│3,319片                                       │
  └──┴───────────────────────┘


司法院資訊處製作；財團法人民間司法改革基金會備份。
